【裁判字號】    90,上訴,1185
【裁判日期】    901206
【裁判案由】    違反槍砲彈藥刀械管制條例
【裁判全文】
臺灣高等法院臺南分院刑事判決           九十年度上訴字第一一八五號    Ｃ
      上  訴  人
      即  被  告  甲  ○  ○
      選任辯護人  吳  啟  銘
右上訴人因違反槍砲彈藥刀械管制條例案件，不服臺灣雲林地方法院九十年度訴字第
一九四號中華民國九十年七月二十七日第一審判決（起訴案號：臺灣雲林地方法院檢
察署九十年度偵緝字第五一號），提起上訴，本院判決如左：
      主      文
原判決撤銷。
甲○○未經許可，持有可發射子彈具有殺傷力之改造手槍，累犯，處有期徒刑貳年陸
月，併科罰金新台幣拾萬元，罰金如易服勞役，以罰金總額與陸個月之日數比例折
算。扣案之可發射子彈具有殺傷力之改造手槍壹枝（含彈匣壹個）、子彈柒顆，均沒
收。
      事      實
一、甲○○有施用毒品之習慣而多次違反麻醉藥品管理條例、毒品危害防制條例、違
    反槍砲彈藥刀械管制條例等前科，曾因竊盜案件經臺灣雲林地方法院判處有期徒
    刑十月，甫於民國（下同）八十八年四月十八日執行完畢。仍不知反省，又因多
    項施用毒品案件經臺灣雲林地方法院檢察署傳喚不到，而於八十九年八月二十四
    日發佈通緝。甲○○在逃亡期間，為求逃亡方便，將自己之前於不詳時、地，未
    經許可，自不知名人士處取得而持有之由貝瑞塔九０型玩具手槍改造而成之可發
    射子彈具有殺傷力之改造手槍（含彈匣）一枝、及具殺傷力改造子彈十顆（另不
    具殺傷力改造子彈一顆），於八十九年十二月中旬某日攜至表哥丙○○（業經臺
    灣雲林地方法院九十年度訴字第九九號判決有罪確定）位於雲林縣麥寮鄉○○村
    ○鄰○○路二００巷三二號家中，託其保管，嗣於九十年二月三日十七時許，為
    警循線查獲，扣得上開具殺傷力改造手槍一枝及供上述手槍用具殺傷力改造子彈
    十顆（鑑定時已試射三顆，剩餘七顆）、不具殺傷力改造子彈一顆。
二、案經台北縣警察局移送臺灣雲林地方法院檢察署檢察官偵查起訴。
      理      由
一、上訴人即被告甲○○否認其有上開犯行，辯稱：我未曾拿槍給我表哥丙○○，我
    不知為何他要誣陷我云云。惟查：
    (1)被告持有槍枝並攜至其表哥丙○○處寄藏之行為，已經證人丙○○證述明確，
      並有具殺傷力改造手槍一枝及改造子彈十顆、不具殺傷力改造子彈一顆等證物
      扣案可稽。而證人丙○○與被告是表兄弟關係，二人並為鄰居，為兒時玩伴，
      被告平日稱呼證人丙○○為「哥哥」，業經證人丙○○證述明確，並為被告所
      承認，證人丙○○與被告既為至親，證人丙○○應無誣陷被告之理。況且證人
      丙○○於九十年二月三日被搜索當日之警訊中，即已指稱本案槍枝子彈是其表
      弟甲○○於八十九年十二月中，與朋友到其家門口，交付保管並且要求務必藏
      好等語（詳警訊卷），經歷偵查、審理，其供述內容並無改變，其證言應堪採
      信。
    (2)證人丙○○於被搜索當日之警訊中，供稱其收到被告寄藏物品後，進入屋內隨
      即打開，發現為槍枝；但於原審調查中供稱：是隔數天後被告與其朋友前來討
      回寄託物時，才發現物品為槍枝（見一審卷第四十頁筆錄）；及於本院調查時
      供稱：「他（指甲○○）拿來寄放我這裡後兩、三天，他有來向我要槍，我沒
      有拿給他，他當時精神不濟，所以沒有交給他，我打開看，才知道是槍。」等
      語（見本院卷九十年十一月二日訊問筆錄）。證人丙○○雖然就此供述稍有出
      入，但就寄藏之時間為八十九年十二月中、地點於其門口、被告與朋友同行等
      情節之證述內容並無改變。又雖證人丙○○於原審及本院調查時供稱事後才發
      現寄藏物為槍枝云云，揆其用意僅在減輕罪責而已，並不影響其證言之證明力
      。何況證人即被告另一表兄乙○○於本院調查時證稱：「被告要向我弟弟（指
      丙○○）拿槍，我才知道我弟弟那邊有槍，我弟弟說丟掉了，我有追問我弟弟
      ，我弟弟說是許效彰寄放的。」等語，益徵證人丙○○指稱本件之槍、彈是被
      告所寄放，應屬真實。查證人丙○○當時並無刑事前科，素行良好，又有正當
      工作，生活範圍單純，應無持有槍枝犯法之動機。又被告早有違反槍砲彈藥刀
      械管制條例之犯罪前科，當時又正逃亡中，不便攜帶違法槍枝子彈逃亡，故而
      有充分之動機寄藏槍枝。
    (3)經原審及本院調查時傳喚證人丙○○與被告當庭對質，證人丙○○仍堅稱該槍
      枝為被告所寄藏，被告雖然矢口否認犯行，但經受命法官觀察被告對質過程中
      表情平靜、語氣平緩，絕不是遭受誣陷重罪者應有之反應。
    (4)再扣案槍彈經送請鑑定結果，認為扣案改造九０手槍一枝 （ 槍枝管制編號：
      0000000000），認係仿BERETTA 廠半自動手槍製造之金屬玩具手槍更換土造金
      屬槍管而成，機械性能良好，認具殺傷力。送鑑定改造９mm子彈十一顆，其中
      十顆，認均係土造金屬彈殼加裝直徑約9.30mm圓錐狀之土造金屬彈頭而成，經
      試射三顆結果，均能擊發，認均具殺傷力。其中一顆，認係土造金屬彈殼加裝
      直徑約9.30mm圓錐狀之土造金屬彈頭而成，惟其欠缺底火，不具子彈完整結構
      ，認不具殺傷力，有內政部警政署刑事警察局九十年二月十三日刑鑑字第一四
      ０七二號鑑驗通知書附偵查卷足憑。
    (5)綜上所述，足見被告之辯解，為圖卸刑責之詞，不足採信。被告未經許可持有
      可發射子彈具有殺傷力之改造手槍及子彈，事證明確，犯行已可認定。
二、查槍砲彈藥刀械管制條例業於九十年十一月十四日修正公布，同年月十六日生效
    施行，已將該條例第十九條強制工作之規定刪除，本件被告犯罪時間在修正前，
    比較新舊法結果，以新法有利於被告，依刑法第二條第一項前段之規定，適用新
    法論處。核被告所為，係犯九十年十一月十四日修正後之槍砲彈藥刀械管制條例
    第十一條第四項之未經許可，持有可發射子彈具殺傷力之槍枝罪；以及同條例第
    十二條第四項未經許可持有子彈罪。公訴意旨雖認被告持有手槍部分係犯同條例
    第十條第四項之持有改造模型槍罪，惟查該條例第十條所稱之「模型槍」，係指
    ：原設計非供殺敵、獵物，而係使用特殊（空包）子彈，可供田徑比賽起始信號
    或供以嚇退野獸或供射擊訓練（因具後作力，可模擬真槍，以磨練射手持槍之穩
    定性）等用途之金屬材質「槍枝」，非一般廠商為供觀賞或作樣品所製造之各類
    「槍枝模型」，亦非為市售之各類「玩具槍」。而槍砲彈藥刀械管制條例第十一
    條之「其他可發射金屬或子彈具有殺傷力之各式槍枝」，係指：改造模型槍以外
    經製造、改造具殺傷力之其他槍枝（以玩具槍改造並具殺傷力者亦屬之），此分
    別有內政部警政署八十五年十二月十一日八五警署保字第八八二四四號、內政部
    警政署刑事警察局八十五年十二月二十七日刑鑑字第七八０一九號等函釋甚明
    （參閱一審辯護狀所附司法院第三十八期司法業務研究會資料）。本件被告所持
    有之槍枝，僅是一般玩具槍公司所製造之玩具槍枝改造而成，並非合法廠商所產
    製之模型槍，應係屬槍砲彈藥刀械管制條例第十一條之「其他可發射金屬或子彈
    具有殺傷力之各式槍枝」，起訴法條容有錯誤，應予變更。被告一持有行為，同
    時觸犯槍砲彈藥刀械管制條例第十一條第四項、及同條例第十二條第四項之二罪
    名，侵害數法益，為想像競合犯，應從一重之第十一條第四項論斷。又查被告曾
    於八十七年間，因竊盜案件，經臺灣雲林地方法院判處有期徒刑十月確定，並於
    八十八年四月十八日執行完畢，有卷附台灣高等法院被告全國前案紀錄表附原審
    卷可按，五年以內，再犯本件有期徒刑以上之罪，為累犯，依刑法第四十七條規
    定加重其刑。
三、原審予被告論罪科刑，雖非無見，惟槍砲彈藥刀械管制條例業於九十年十一月十
    四日修正公布，同年月十六日生效施行，原審判決時未及為新舊法比較適用，尚
    有未洽。被告上訴意旨仍執陳詞否認其有前揭犯行，雖不足採，但原判決既有可
    議之處，即無可維持，應由本院將原判決撤銷改判。因此審酌被告有多項刑事前
    科，素行不良，經檢察官傳喚不到，逃亡期間竟不思反省仍違法持有槍枝子彈，
    惡性非輕，惟僅持有槍枝、子彈之數目不多等一切情狀，量處如主文第二項所示
    之刑，並就罰金部分諭知易服勞役之折算標準。又扣案之可發射子彈具有殺傷力
    之改造玩具手槍一枝（含彈匣壹個）、子彈七顆，為違禁物，應宣告沒收之。至
    於鑑定試射後之三顆空彈殼、未具殺傷力之子彈一顆，已無效用，且均非違禁物
    ，故不宣告沒收。
據上論斷，應依刑事訴訟法第三百六十九條第一項前段、第三百六十四條、第二百九
十九條第一項前段、第三百條、槍砲彈藥刀械管制條例第十一條第四項、第十二條第
四項、刑法第十一條前段、第二條第一項前段、第五十五條、第四十七條、第四十二
條第三項、第三十八條第一項第一款，判決如主文。
本案經檢察官洪泰文到庭執行職務。
中    華    民    國      九十      年      十二      月      六        日
                                  臺灣高等法院臺南分院刑事第一庭
                                      審判長法官  黃    三    哲
                                            法官  王    浦    傑
                                            法官  陳    珍    如
右正本證明與原本無異。
如不服本判決，應於判決送達後十日內向本院提出上訴狀，其未敘述理由者並應於提
出上訴狀後十日內向本院補提理由書（應附繕本)。
                                      法院書記官  陳    淑    貞
中    華    民    國      九十      年      十二      月      十        日
附錄法條：
槍砲彈藥刀械管制條例第十一條第四項：
未經許可，持有、寄藏或意圖販賣而陳列第一項所列槍砲者，處一年以上七年以下有
期徒刑，併科新臺幣七百萬元以下罰金。
槍砲彈藥刀械管制條例第十二條第四項：
未經許可，持有、寄藏或意圖販賣而陳列子彈者，處五年以下有期徒刑，併科新台幣


司法院資訊處製作；財團法人民間司法改革基金會備份。
